臺灣臺南地方法院民事裁定
111年度事聲字第30號
異  議  人  李滿堂  

相  對  人  劉韶昉  


上列當事人間聲請確定訴訟費用額事件，異議人對於本院司法事
務官於民國111年4月26日所為111年度司聲字第112號裁定聲明異
議，本院裁定如下：
    主  文
異議駁回。
異議程序費用由異議人負擔。
    理  由
一、按當事人對於司法事務官處理事件所為之終局處分，得於處
    分送達後10日之不變期間內，以書狀向司法事務官提出異議
    ；司法事務官認前項異議有理由時，應另為適當之處分；認
    異議為無理由者，應送請法院裁定之；法院認第1項之異議
    為有理由時，應為適當之裁定；認異議為無理由者，應以裁
    定駁回之，民事訴訟法第240條之4第1項本文、第2項及第3
    項定有明文。本件異議人對於本院民國111年4月26日111年
    度司聲字第112號裁定（下稱原裁定）聲明異議，而原裁定
    係於111年4月29日由異議人親自收受，其於10日內之同年5
    月2日具狀提出異議，有本院送達證書、民事異議狀上本院
    之收狀章戳印在卷可按（見原審卷第57頁、本院卷第13頁）
    ，司法事務官認其異議無理由而送請本院裁定，經核與上開
    規定相符。
二、異議意旨略以：異議人及李育賢因與相對人間之本院109年
    度訴字第1757號請求排除侵害事件訴訟（下稱系爭訴訟），
    而支出訴訟費用新臺幣（下同）1萬4,700元，其向法院聲請
　　確定訴訟費用額，原裁定卻認為如附表所示編號5至7之鑑界
    費用共8,100元（下稱系爭鑑界費用），並非法院囑託之範
    圍，不屬本件訴訟費用。惟系爭鑑界費用中之如附表所示編
    號7複丈費及建物測量費8,000元係因相對人於系爭訴訟中提
    起反訴，主張其有通行權，相對人卻未繳納複丈費，遂由異
    議人繳納，此有本院109年度南簡字第574號裁定、複丈通知
    書為證，原裁定未將系爭鑑界費用列入訴訟費用，實有違誤
    。又由臺南市東南地政事務所（下稱東南地政）109年6月29
    日東南地所測字第1090059643號函（下稱系爭函文）可知，
    異議人曾繳納土地複丈費5,600元，請求將該筆費用列入訴
    訟費用等語。
三、按法院未於訴訟費用之裁判確定其費用額者，第一審受訴法
    院於該裁判有執行力後，應依聲請以裁定確定之；聲請確定
    訴訟費用額者，應提出費用計算書、交付他造之計算書繕本
    或影本及釋明費用額之證書，民事訴訟法第91條第1項、第2
    項定有明文。
四、經查：
　㈠異議人及李育賢於109年3月19日起訴請求相對人拆除地上物
    及給付相當於租金之不當得利，經本院109年度南司簡調字
    第347號受理在案。嗣因兩造調解不成立，而改分為109年度
    南簡字第574號民事簡易訴訟事件，相對人於訴訟程序中提
    起反訴，請求確認有通行權存在及異議人、李育賢應容忍相
    對人埋設管線，且不得為設置障礙物及其他妨害通行之行為
    ，本院因相對人提起之反訴訴訟標的價額超過50萬元，依民
    事訴訟法第435條第1項規定，以裁定改用通常訴訟程序，並
    改分為109年度訴字第1757號民事通常訴訟事件（即系爭訴
    訟），且於110年12月17日以109年度訴字第1757號民事判決
    命：⒈被告（即相對人）應將坐落臺南市○區○○段000地號土
    地上，如判決附圖所示編號Ａ部分面積4.33平方公尺之地上
    物拆除，將該部分土地返還原告（即異議人及李育賢）；⒉
    被告（即相對人）應自106年10月28日起至其拆除上開地上
    物將該部分土地返還原告（即異議人及李育賢）之日止，按
    年給付原告（即異議人及李育賢）2,582元；⒊原告（即異議
    人及李育賢）其餘之訴駁回；⒋訴訟費用由被告（即相對人
    ）負擔；⒌本判決第2項，於原告（即異議人及李育賢）以4,
    000元為被告（即相對人）供擔保後，得假執行；但被告（
    即相對人）如以1萬2,000元為原告（即異議人及李育賢）預
    供擔保，得免為假執行；⒍反訴原告（即相對人）之訴駁回
    ；⒎訴訟費用由反訴原告（即相對人）負擔，且該判決已於1
    11年1月17日確定等情，業經本院依職權調閱上開卷宗查明
    屬實。
　㈡系爭鑑界費用非屬必要訴訟費用：　
　⒈異議人主張，相對人提起反訴，卻未繳納複丈費，異議人遂
    繳納如附表所示編號7複丈費及建物測量費8,000元，其另於
    同日有繳納2筆鑑界之其他費用各50元，此8,100元之系爭鑑
    界費用應列入訴訟費用云云。惟本院核閱系爭訴訟卷宗，本
    院僅於109年5月13日以南院武民漢109南簡字第574號函通知
    東南地政派員於同年6月23日上午9時30分會同勘測坐落臺南
    市○區○○段000○000○000○000地號土地上之不動產，並於勘測
    後檢送測量圖，有上開函文在卷可稽（見109年度南簡字第5
    74號卷第23頁，下稱南簡卷）。異議人於同年5月20日具狀
    陳報如附表所示編號2之複丈費及建物測量費4,000元徵收聯
    單，且於同年6月23日具狀陳報如附表所示編號8之複丈費及
    建物測量費800元（下稱系爭複丈費）徵收聯單，有地政規
    費徵收聯單在卷可稽（見南簡卷第51、157頁）。嗣本院因
    相對人提起反訴，而於同年10月20日以109年度南簡字第574
    號裁定命其補繳第一審裁判費，相對人於同年月27日繳納第
    一審裁判費3萬3,670元，且本院於相對人提起反訴後，並未
    再囑託東南地政勘測或鑑界。
　⒉而觀諸異議人所提系爭鑑界費用之地政規費徵收聯單（見原
    審卷第17、19頁），申請人為異議人，申請標的為鑑界，地
    號為龍泉段235等2筆，繳款人為異議人，該徵收聯單並未記
    載「法院囑託」，其應係異議人自行向東南地政申請鑑界而
    支出之地政規費，非屬系爭訴訟之必要訴訟費用，異議人主
    張，系爭鑑界費用應列入訴訟費用，並不足採。
　㈢本院不得依職權裁定由相對人負擔系爭複丈費：
　⒈異議人主張，由系爭函文可知，其曾繳納土地複丈費5,600元
    ，請求將該筆費用列入訴訟費用云云。惟按確定訴訟費用額
    之程序，僅在審究有求償權之一造當事人所開列之費用項目
    ，及其提出支付費用之計算書等證據，是否屬於訴訟費用之
    範圍，以確定應負擔訴訟費用之他造當事人所應賠償其之訴
    訟費用數額（最高法院109年度台抗字第382號、109年度台
    抗字第105號裁定及98年度台抗字第705號裁定要旨參照）。
    因此，法院依聲請為確定訴訟費用額之裁定，應以當事人主
    張其所支出之費用為裁判之範圍，聲請之當事人所未主張之
    費用，法院不得依職權確定之（吳明軒著「民事訴訟法上冊
    」，102年7月修訂10版，第311頁）。
　⒉觀諸異議人聲請裁定確定訴訟費用額時提出之訴訟費用計算
    書（見原審卷第11頁），其僅列計如附表所示編號1至7之費
    用，並未主張如附表所示編號8之複丈費及建物測量費800元
    （即系爭複丈費）應列入訴訟費用，揆諸上開說明，本院依
    異議人之聲請而為確定訴訟費用額之裁定時，應以異議人主
    張其所支出之如附表所示編號1至7之費用為裁定之範圍，異
    議人未主張之系爭複丈費，本院自不得依職權裁定由相對人
    負擔。
　⒊又觀諸異議人於聲明異議時提出之系爭函文（見本院卷第27
    頁）之說明第三點內容：「測繪本案成果圖依原告及被告主
    張方案所需土地複丈費5,600元，其中原告繳納4,800元，被
    告繳納800元。」而本院於111年7月22日以南院武民金111事
    聲30字第1111005584號函請東南地政提供上開地政規費之繳
    納證明。東南地政於111年7月26日以東南地所測字第111007
    0949號函檢送異議人繳納4,800元、相對人繳納800元之地政
    規費徵收聯單3紙（見本院卷第45、46頁）。該地政規費徵
    收聯單中之記帳日期109年6月23日、規費收據0000000號之
    複丈費及建物測量費800元係由相對人繳納，異議人請求本
    院裁定命相對人負擔該800元，實屬無據。而記帳日期109年
    6月23日、規費收據0000000號之複丈費及建物測量費800元
    ，即為系爭複丈費，其未經異議人列載在訴訟費用計算書，
    本院不得依職權裁定由相對人負擔，已如上述。至於記帳日
    期109年5月19日、規費收據0000000號之複丈費及建物測量
    費4,000元，即為如附表所示編號2之複丈費及建物測量費，
    異議人聲請裁定確定訴訟費用額時，已將該費用列載在訴訟
    費用計算書，並經原裁定認定應由相對人負擔，異議人自不
    得重複聲請。
五、綜上所述，系爭鑑界費用係異議人自行向東南地政申請鑑界
    而支出之地政規費，非屬必要訴訟費用，且異議人聲請裁定
    確定訴訟費用額時，未將系爭複丈費列載在訴訟費用計算書
    ，本院自不得依職權裁定由相對人負擔之，原裁定未將上開
    費用列入訴訟費用之範圍，並無違誤。異議人指摘原裁定不
    當，求予廢棄，為無理由，應予駁回。
六、據上論結，本件聲明異議為無理由，爰依民事訴訟法第240
    條之4第3項後段、第95條、第78條，裁定如主文。
中　　華　　民　　國　　111 　年　　8 　　月　　22　　日
                  民事第一庭　法  官　陳尹捷
以上正本證明與原本無異。
如不服本裁定，應於裁定送達後10日內，以書狀向本院提出抗告
，並繳納抗告費新臺幣1,000元。
中　　華　　民　　國　　111 　年　　8 　　月　　22　　日
                              書記官　曾美滋
附表：
編 號 異議人於原審 請求之金額  原裁定認定之金額  本院認定之金額   繳費日期  單據編號  項　目 金　額 項　目 金　額 項　目 金　額   1 第一審本訴裁判費 2,430元 第一審本訴裁判費 2,430元 第一審本訴裁判費 2,430元 109年3月19日 177978號 2 複丈費及建物測量費 4,000元 複丈費及建物測量費 4,000元 複丈費及建物測量費 4,000元 109年5月19日 0000000號 3 地籍圖冊閱覽抄錄費 140元 地籍圖冊閱覽抄錄費 140元 地籍圖冊閱覽抄錄費 140元 109年5月18日 0000000號 4 戶籍謄本 30元 戶籍謄本 30元 戶籍謄本 30元 109年3月27日 Z000000000000000000000號 5 　鑑    界 （其他費用） 50元 Ｘ Ｘ Ｘ Ｘ 109年10月27日 0000000號 6 　鑑    界 （其他費用） 50元 Ｘ Ｘ Ｘ Ｘ 109年10月27日 0000000號 7 　鑑　　界 （複丈費及建物測量費） 8,000元 Ｘ Ｘ Ｘ Ｘ 109年10月27日 0000000號 8  Ｘ Ｘ Ｘ Ｘ Ｘ Ｘ 109年6月23日 0000000號 合計 14,700元  6,600元  6,600元